臺中高等行政法院判決　　　　　　　　　　　　　　　九十三年度簡字第一六九號
　　　　　　　　　　　　　　　.
　　原　　　告　甲○○
　　訴訟代理人　丁○○
　　被　　　告　財政部臺灣省中區國稅局
　　代　表　人　乙○○
　　訴訟代理人　丙○○
右當事人間因綜合所得稅事件，原告不服財政部中華民國九十三年七月二十六日台財
訴字第○九三○○一三三五四○號訴願決定，提起行政訴訟。本院判決如左︰
　　主  文
原告之訴駁回。
訴訟費用由原告負擔。
　　事  實
甲、事實概要：緣原告民國八十八年度綜合所得稅結算申報，未列報取自長頸鹿美語
    中心僑信分校其他所得，經被告所屬員林稽徵所依查得資料核定新台幣（下同）
    一、○五七、○八○元，歸課綜合所得總額一、二四二、八二九元，補徵應納稅
    額一一八、五○○元，並經被告按所漏稅額處○．五倍罰鍰五○、二○○元，原
    告不服，申經復查後，被告追減其他所得一六、三八○元及罰鍰一、七○○元，
    原告仍不服，提起訴願，亦遭駁回，遂提起本件行政訴訟。
乙、兩造聲明：
一、原告聲明求為判決：復查決定不利原告之部分及訴願決定均撤銷。
二、被告聲明求為判決：原告之訴駁回。
丙、兩造之陳述：
壹、原告起訴意旨略以：原告所經營者為短期之小本生意，且無相關報稅經驗，短期
    補習班每月收費一次，學生流動性高固定開銷不能少，依八十八年全年之統計確
    為五二四、三二○元，原核定所得偏高。又原告設有日記帳、學生名冊及繳費收
    據，原告之收據均有連號，收據不連號部分係因會計未照順序製作，該未連號部
    分可能撥到八十七年或八十九年，亦無漏報可能。至八十八年接受被告訪查所簽
    名乙事，乃因原告於接受被告訪查時因無相關經驗，在匆促中予以簽名，並不知
    會影響該年度之綜合所得稅，又訪查紀錄所記載其中如該年度一至六月每月學生
    十人，原告真意是一至六月人數只有十人，被告當時記錯，不得以此為課稅之依
    據。
貳、被告答辯意旨略以：
一、關於其他所得部分：被告於九十二年十二月三日函請原告提示該分校足資證明收
    入之帳簿憑證及相關資料供核，原告僅提示學費收據及學生名冊，惟該學生名冊
    未依班別編製，收據亦未依序編號，核與執行業務所得查核辦法第二條第二項及
    第六條第一項前段、第四項之規定不符，其帳載顯不詳實，且被告於八十八年七
    月十六日及同年十一月二十六日至該補習班實地訪查之調查紀錄表，就招生班別
    、學生人數及收費情形，均詳細記載，並經原告簽名確認在案，是原查據以計算
    該補習班當年度之收入，尚無不合，惟該年七月十六日之調查紀錄表雖記載該分
    校一至六月課輔班每月有十人，每人每月收費二、七○○元，然原告於意見欄內
    附註該班有三分之一學生，一星期僅上課二天，每人每月收費一、五○○元，原
    核定未予考量，復查時重行核算該中心全年所得額一、○四○、七○○元，原核
    定一、○五七、○八○元予以追減一六、三八○元，並同額追減原告其他所得。
二、關於罰鍰部分：原告八十八年度綜合所得稅結算申報，漏報其他所得一、○五七
    、○八○元，漏報所得稅額一○○、五七五元，被告按所漏稅額處○．五倍罰鍰
    五○、二○○元，並無違誤，惟其他所得既經追減一六、三八○元，復查後原處
    罰鍰予以追減一、七○○元，並無違誤。
　　理  由
一、按「個人之綜合所得總額，以其全年左列各類所得合併計算之．．．第十類：其
    他所得：不屬於上列各類之所得，以其收入額減除成本及必要費用後之餘額為所
    得額。」、「稽徵機關進行調查或復查時，納稅義務人應提示有關各種證明所得
    額之帳簿、文據；其未提示者，稽徵機關得依查得之資料或同業利潤標準，核定
    其所得額。」分別為所得稅法第十四條第一項第十類及第八十三條第一項所明定
    。次按「私人辦理之補習班、幼稚園、托兒所、養護、療養院（所），不符合免
    稅規定者，其所得之查核準用本辦法。」、「執行業務者應依所得稅法第十四條
    第一項第二類第二款規定，至少設置日記帳一種，詳細記載其業務收支項目，並
    應按會計事項發生之次序逐日登帳，至遲不得超過二個月．．．執行業務收入應
    給與他人憑證，並自留存根或副本，業務支出應自他人取得憑證。各項會計憑證
    ，應依事項發生之時序，依次編號黏貼或裝訂成冊，妥為保存。」各為執行業務
    所得查核辦法第二條第二項、第六條第一項前段及第四項所規定。又「私人辦理
    補習班、托兒所、幼稚園與養護、療養院（所）．．．如未依法辦理結算申報，
    或未依法設帳記載並保存憑證，或未能提供證明所得額之帳簿文據者，依下列標
    準計算其成本及必要費用．．．語文．．．補習班：為收入之三五％。．．．五
    、托育中心（安親班）：為收入之四五％。」為財政部八十九年二月十日台財稅
    第○八九○四五○九一八號函所核定。
二、本件原告八十八年度綜合所得稅結算申報，未列報取自長頸鹿美語中心僑信分校
    其他所得，經被告所屬員林稽徵所依查得資料核定一、○五七、○八○元，歸課
    綜合所得總額一、二四二、八二九元，補徵應納稅額一一八、五○○元，並經被
    告按所漏稅額處○．五倍罰鍰五○、二○○元，原告不服，申經復查追減其他所
    得一六、三八○元及罰鍰一、七○○元，原告仍不服，循序提起行政訴訟，訴稱
    事實欄所載。
三、經查，被告於八十八年七月十六日及同年十一月二十六日至原告經營該補習班實
    地訪查，依卷附八十八年七月十六日調查紀錄表，記載招生班別、學生人數及收
    費情形，載明八十八年一月一日起至八十八年六月三十日止，「兒童美語班」每
    月二十六人，每期（四個月為一期）收費六千元，「安親班（一、二年級）」每
    月十人，每月收四千二百元，「課輔班（一、二年級）」每月十人，每月收費二
    千七百元，「鋼琴班」每月四人，每月（四堂課）收費二千二百元，「長笛班」
    每月三人，每月（四堂課）收費二千五百元；另八十八年十一月二十六日調查紀
    錄表，記載八十八年七月一日起至八十八年十二月三十一日止，「兒童美語班」
    每月四十人，每期（三個月為一期）收費六千元，教材費每人九百元，「安親班
    （一、二年級）」每月六人，每月收費四千元，「課輔班（三、四年級）」每月
    九人，每月收費二千七百元，「鋼琴班」每月八人，每月（四堂）收費二千二百
    元，「長笛班」每月二人，每月收費二千五百元等情形，被告據以核算本年度該
    補習班業務收入為一、二九一、二○○元及安親班收入為三九六、○○○元，經
    分別減除百分之三十五及百分之四十五之成本及必要費用，核定該補習班全年所
    得額為一、○五七、○八○元，復查決定再以八十八年七月十六日調查紀錄表，
    註明欄記載課輔班每月有十人，有三分之一學生係一星期上課二日者，每月每人
    收一千五百元，重行核算該補習班全年所得額為一、○四○、七○○元，又該二
    調查紀錄表均有原告簽名或蓋章，自屬有據。
四、原告雖提出日記帳、學生名冊及繳費收據等為證，以示系爭補習班其八十八年全
    年收入僅為五二四、三二○元，惟該補習班依前所述有美語、安親班等數班級，
    而原告之學生名冊並未依班級人數編列，僅依學生繳費日期依序記載，如收據編
    號一○二六五一，上課期限為一月三十日至五月一日，繳費日期為二月二十四日
    ，將該學生陳威仁列入二月份學生名冊，其他月份名冊則未記載此名學生，如此
    情形，原告自難以此名冊而即時得知每月各班學生之人數，自有違事理。又日記
    帳亦依收費日期及金額列載，然未註明班級及上課期間，且有收據編號一○二六
    五九、一○二六六○、一○二六七九、一○二六八一及一○二六八二等，均無上
    課期限之記載，編號一○二六五六，上課期限僅有開始日而無終止日，又收據有
    如編號0000000，有金額五百元之記載，並註明使用期限及恕不折換現金
    ，應屬折價券，原告帳證亦未記載關於學生使用折價券，原收費標準如何減收等
    情形，是原告所提出之日記帳、學生名冊及繳費收據等帳證，顯與上開執行業務
    所得查核辦法第二條第二項、第六條第一項前段及第四項等規定不符，足認其帳
    載顯不詳實，此部分帳證難為原告有利之論據。
五、從而，被告於八十八年七月十六日及同年十一月二十六日至原告經營該補習班實
    地訪查，依卷附該二次調查紀錄表，業就招生班別、期間、學生人數及收費情形
    ，均詳細記載，並經原告簽名或蓋章確認在案，有如上述，又原告為經營補習班
    業者，衡情應有相當智識及社會經驗，且八十八年七月十六日調查紀錄表，負責
    人說明欄意見記載課輔班每月有三分之一學生，一星期只上課二日，每月每人收
    一千五百元，原告能對此紀錄表所載其中一招生班別進一步補充說明，足認該紀
    錄表所載內容當時原告應相當了解，是原告稱其因無相關經驗，匆促中在紀錄表
    上簽名，又訪查紀錄所記載其中該年度一至六月每月學生十人與其原告係一至六
    月人數只有十人不符乙節，自難以採信。是被告以原告未提出執行業務所得之帳
    簿文據供調查，依首揭規定逕為核定其所得額，在認定事實上，自有其週延性，
    並不違經驗及論理法則。
六、次按「納稅義務人應於每年二月二十日起至三月底止，填具結算申報書，向該管
    稽徵機關，申報其上一年度內構成綜合所得總額．．．之項目及數額，以及有關
    減免、扣除之事實，並應依其全年應納稅額減除．．．扣繳稅額及可扣抵稅額，
    計算其應納之結算稅額，於申報前自行繳納。」、「納稅義務人已依本法規定辦
    理結算申報，但對依本法規定應申報課稅之所得額有漏報或短報情事者，處以
　　所漏稅額兩倍以下之罰鍰。」分別為行為時所得稅法第七十一條第一項前段及第
　　一百十條第一項所明定。本件被告初查以原告該年度綜合所得稅結算申報，漏報
　　其他所得一、○五七、○八○元，漏報所得稅額一○○、五七五元，原按所漏稅
　　額處○．五倍罰鍰五○、二○○元，復查後因原告其他所得既經追減一六、三八
    ○元，罰鍰亦追減一、七○○元，自無不合。
七、綜上所陳，原處分（復查決定）並無違誤，訴願決定予以維持，亦無不合，原告
    請求復查決定不利原告之部分及訴願決定均撤銷，為無理由，其訴應予駁回。
據上論結，本件原告之訴為無理由，依行政訴訟法第二百三十六條、第一百九十五條
第一項後段、第九十八條第三項前段，判決如主文。
中　　華　　民　　國　　九十三　　　年　　　十　　　　月　　二十八　　　日
                 臺 中 高 等 行 政 法 院   第 四 庭
                                         法      官　許　武　峰
右正本證明與原本無異。
如不服本判決，應於判決送達後二十日內，以本訴訟事件所涉及之法律見解具有原則
性者，始得向本院提出上訴狀並表明上訴理由，經最高行政法院許可，否則不得上訴
；如於本判決宣示後送達前提起上訴者，應於判決送達後二十日內補提上訴理由書（
均應依對造人數提出繕本）。提起上訴應預繳送達用雙掛號郵票三九○元（三十四元
及五元郵票各十份)。
中　　華　　民　　國　　九十三　　　年　　　十一　　  月　　 　五　 　　日
                                         法院書記官  王  永  慶
